【裁判字號】    96,上訴,2819
【裁判日期】    970109
【裁判案由】    違反槍砲彈藥刀械管制條例等
【裁判全文】
臺灣高等法院臺中分院刑事判決        96年度上訴字第2819號
上  訴  人  臺灣臺中地方法院檢察署檢察官
被      告  乙○○
選任辯護人  王展星律師
上列上訴人因違反槍砲彈藥刀械管制條例等案件，不服臺灣臺中
地方法院96年度訴緝字第231號，中華民國96年7月20日第一審判
決（起訴案號：臺灣臺中地方法院檢察署89年度偵字第8516號）
，提起上訴，本院判決如下：
    主      文
上訴駁回。
    事實及理由
一、本案經本院審理結果，認第一審判決認事用法及量刑均無不
    當，應予維持，並引用第一審判決書記載之事實、證據及理
    由（如附件）。
二、檢察官上訴意旨略以：本案並無被害人丙○○經營地下錢莊
    之證據，原審遽認被害人經營地下錢莊，有理由不備之違誤
    。又被告所為應論以刑法第 330條之加重強盜罪，原審認僅
    構成刑法第302條第1項剝奪行動自由罪及同法第277條第1項
    普通傷害罪，自有不當。再者，原判決僅謂審酌被告犯罪之
    動機、目的、犯後坦承犯行等一切情形，予以科刑，至其具
    體內容為何，則均付諸闕如，亦有理由不備之違法。另真刷
    卡假消費之行為，亦應構成刑法第339條第1項詐欺取財罪，
    原審諭知此部分無罪，亦非適法等語。
三、經查：
  (一)共犯李中利供稱：被害人丙○○在經營地下錢莊，伊經由
      證人李明忠介紹，於88年 6月開始向丙○○陸續借款15萬
      元、40萬元、10萬元，利息15萬元10天一期1萬5千元、40
      萬元10天利息4萬8千元，10萬元10天利息1萬2千元，已還
      本金5萬元，利息還到89年5月間等語。被害人丙○○則指
      稱：伊於88年 5月起，陸續借給李中利60萬元，李中利亦
      有付利息，以民間利計算，100萬元1個月2萬4千元之利率
      ，伊不是地下錢莊等詞。查證人李明忠證稱：係伊去李中
      利處買水果認識李中利，後來帶丙○○去李中利水果攤，
      他們之間借錢之事，伊不知道云云（見本院90年度上訴字
      第1972號卷第129頁)，是李明忠確有介紹李中利與丙○○
      認識。又丙○○曾於87年8、9月間，經營地下錢莊，經臺
      灣臺中地方法院89年8月31日以88年度訴字第789號刑事判
      決處有期徒刑5月，嗣經本院以89年度上訴字第1917號刑
      事判決駁回丙○○之上訴而告確定，有上開本院刑事判決
      在卷可憑（見同上卷第220至225頁）。而被害人丙○○於
      89 年5月25日上午10時30分至台中市○○○路中清交流道
      附近李中利之水果攤，確係為收取款項，亦經被害人丙○
      ○陳明在卷（見偵查卷第44頁、原審89年度訴字第1708號
      卷第272頁、本院同上卷第45頁)。是李中利向丙○○之借
      款，如僅係一般民間借款之利息，則李中利應無委由江泰
      宇代為處理借款利息之必要。參以丙○○有經營地下錢莊
      之經驗，足認李中利所述向丙○○以高利陸續借款65萬元
      ，每月須付利息達7萬餘元，已還本金5萬元，利息付至89
      年 5月等情，堪可採信。是原審據共犯李中利之供述而為
      此項事實之認定，尚難指有判決理由不備之違法。
  (二)本件係共犯李中利向被害人丙○○高利借款，已付高額利
      息，無力續付，因與共犯江泰宇同謀，強押丙○○同意免
      收不相當之高額利息，江泰宇因邀來知情之被告及共犯王
      坤仁，於李中利誘出丙○○後，共同將丙○○押走，剝奪
      其行動自由，並毆打丙○○成傷，逼迫丙○○同意免除利
      息及補償10餘萬元等無義務之事，共犯李中利、江泰宇、
      王坤仁因而分別經本院及臺灣臺中地方法院判處有期徒刑
      10月、1年2月、10月，有本院90年度上訴字第1972號刑事
      判決、臺灣臺中地方法院 92年度訴緝字第458號刑事判決
      在卷可憑（見原審卷第92至111頁)，則主導全案之李中利
      、江泰宇均未經認定有強盜之行為，被告僅係當日應邀參
      與，並未事先參與謀議，主觀上更無不法所有之意圖，檢
      察官上訴認被告所為構成刑法第 330條之加重強盜罪，自
      有未合。
  (三)原審量刑係審酌被告乙○○受共犯江泰宇之託而在場助勢
      協助，其參與犯罪情節較江泰宇為輕，然致被害人遭控制
      行動自由達四小時有餘，及其犯罪之動機、目的、手段，
      犯後坦承犯行等一切情狀。其中有關被告參與犯罪之動機
      、目的、手段等項，業於犯罪事實欄詳載，量刑理由未重
      複記載相關具體內容，符合裁判書精簡之司法政策，尚難
      指有理由不備之違法。
  (四)按詐欺罪係以行為人主觀上具有不法為自己或第三人所有
      之意圖，為其成立要件。而「假消費、真刷卡」固無真正
      買賣或消費之事實，但放款人及刷卡借款人主觀上若均無
      向發卡銀行詐取簽帳款之意圖（亦即賴債不還之意圖），
      且事後借款人又依約繳付簽帳款予發卡銀行者，則發卡銀
      行既無遭受詐騙而損失財物之情形，自無成立詐欺罪之餘
      地（最高法院96年度台上字第5143號判決要旨參照）。本
      件被害人丙○○被迫刷卡借款以補償10餘萬元予李中利，
      丙○○從未有不願繳納上開信用卡款項之意圖，並陳稱：
      未去繳納該筆款項，係因銀行沒有要伊去付等語（見本院
      90年度上訴字第1972號卷第161頁)。況接受刷卡借款之同
      案共犯黃文正因丙○○已報案，並未自發卡銀行領到該刷
      卡之款項11萬元，亦據其供述明確（見同上卷第161頁)，
      是刷卡之丙○○既無賴債不還之意圖，且發卡銀行亦未支
      付該筆款項，自難認被告所為已該當於詐欺取財之犯罪構
      成要件，原審就此部分因而諭知被告無罪，尚無不合。
  (五)綜上所述，原判決並無檢察官上訴意旨所指違法或不當之
      情形，本件上訴為無理由，應予駁回。
四、據上論斷，應依刑事訴訟法第373條、第368條，判決如主文
    。
本案經檢察官甲○○到庭執行職務。
中    華    民    國    97    年    1     月    9     日
            刑事第六庭    審判長法  官  李  文  雄
                                法  官  林  靜  芬
                                法  官  張  恩  賜
上列正本證明與原本無異。
妨害自由部分如不服本判決應於收受本判決後10日內向本院提出
上訴書狀，其未敘述上訴理由者，並得於提起上訴後10日內向本
院補提理由書狀（均須按他造當事人之人數附繕本）「切勿逕送
上級法院」。
詐欺部分不得上訴。
                                書記官  陳  如  慧
中    華    民    國    97    年    1     月    9     日


司法院資訊處製作；財團法人民間司法改革基金會備份。
